臺灣屏東地方法院交通事件裁定　　　　 96年度交聲字第168號
原處分機關　交通部公路總局高雄區監理所屏東監理站
異　議　人
即受處分人　甲○○
上列受處分人因違反道路交通管理處罰條例案件，對於交通部公
路總局高雄區監理所屏東監理站民國96年7 月31日之裁決（屏監
違字第裁82-V00000000號）聲明異議，本院裁定如下：
    主  文
原處分關於「罰鍰新台幣肆萬玖仟伍佰元」部分撤銷，發回交通
部公路總局高雄區監理所屏東監理站。
其餘異議駁回。
    理  由
一、原處分意旨略以：異議人即受處分人甲○○於民國95年9 月
    17日18時35分許，駕駛車牌號碼GX-0285 號自用小貨車，在
    屏東縣萬丹鄉○○路251 號前，因「酒後駕車，經呼氣測其
    酒精值0.88MG/L，超過標準（本件車損壞，並致莊清河受輕
    傷）」之違規，為屏東縣警察局屏東分局依法製作屏警交字
    第V00000000 號舉發違反道路交通管理事件通知單舉發之，
    乃依道路交通管理處罰條例第35條第1 項第1 款規定，以受
    處分人「汽車駕駛人酒精濃度超過規定標準（0.55以上）因
    而致人受傷」，裁處罰鍰新臺幣（下同）49,500元，並吊扣
    駕駛執照24個月，施以道安講習，暨上開罰鍰、駕駛執照逾
    期不繳納、繳送之處分。
二、異議意旨略以：受處分人所涉公共危險罪業經臺灣屏東地方
    法院檢察署檢察官為緩起訴處分確定，其期間為1 年，受處
    分人並已依處分意旨向檢察署指定之財團法人犯罪被害人保
    護協會臺灣屏東分院捐付50,000元。依行政罰法第26條規定
    「一行為同時觸犯刑事法律及違反行政法上義務規定者，依
    刑事法律處罰之」，緩起訴處分並非不起訴處分，且行政罰
    法第26條並未規定行為人經緩起訴處分之情形，依「一事不
    二罰」原則，受處分人既已支付緩起訴處分金，則原處分機
    關所為之處分，顯有錯誤，爰依法聲明異議，請求撤銷原處
    分等語。
三、按汽車駕駛人，駕駛汽車經測試檢定酒精濃度超過規定標準
    者，處新臺幣15,000元以上60,000元以下罰鍰，並當場移置
    保管該汽車及吊扣其駕駛執照1 年；因而肇事致人受傷者，
    並吊扣其駕駛執照2 年；又小型車駕駛人其吐氣所含酒精濃
    度超過每公升0.55亳克以上，而於期限內繳納或到案聽候裁
    決者，罰鍰新臺幣49,500元，且應接受道路交通安全講習，
    道路交通管理處罰條例第35條第1 項第1 款暨違反道路交通
    管理事件統一裁罰標準表定有明文。惟按94年2 月5 日公布
    ，95年2 月5 日施行之行政罰法第1 條規定「違反行政法上
    義務而受罰鍰、沒入或其他種類行政罰之處罰時，適用本法
    。但其他法律有特別規定者，從其規定」，足認行政罰法係
    屬行政罰之基本法，而道路交通管理處罰條例本質上係屬行
    政罰，此觀該條例中就交通違規行為所定法律效果包括罰鍰
    、吊扣證照裁罰等行政罰甚明（參照行政罰法第1 條、第2
    條將罰鍰、吊扣證照處分均定為行政罰），是違反道路交通
    管理處罰條例之裁罰事件，自有行政罰法之適用。而依行政
    罰法第26條規定：「一行為同時觸犯刑事法律及違反行政法
    上義務規定者，依刑事法律處罰之。但其行為應處以其他種
    類行政罰或得沒入之物而未經法院宣告沒收者，亦得裁處之
    。前項行為如經不起訴處分或為無罪、免訴、不受理、不付
    審理之裁判確定者，得依違反行政法上義務規定裁處之。」
    ，此即所謂「一事不二罰」原則。究其立法目的，係因一行
    為同時觸犯刑事法律及違反行政法上義務規定時，由於刑罰
    與行政罰同屬對不法行為之制裁，而刑罰之懲罰作用較強，
    故依刑事法律處罰，即足資警惕時，實無一事二罰再處行政
    罰之必要。是同時觸犯刑事法律及違反行政法上義務規定之
    行為，行政機關得否科以與刑罰相類之行政罰處罰，端視該
    行為之刑事訴追或審判程序終局結果而定，在刑事訴追、審
    判程序尚未終局確定前，行政機關自不得逕予裁罰；至於沒
    入或其他種類行政罰，因兼具維護公共秩序之作用，其內容
    具有特殊性，與行政目的之達成密切攸關，行政機關自仍得
    併予裁處，又此所稱「其他種類行政罰」，係指違反行政法
    上之義務應受裁罰性之不利處分而言，依行政罰法第2 條規
    定，應包括警告性處分之講習在內。
四、經查：
（一）本件異議人於95年9 月17日18時35分許，酒後駕駛車號
      GX-0285 號自用小貨車，在屏東縣萬丹鄉○○路251 號前
      ，與車號WN-1730 號自用小客車發生車禍，致該自小客車
      駕駛莊清河受有傷害，並經到場處理之警員測得其呼氣中
      酒精濃度為每公升0.88毫克，乃經警予以製單舉發等事實
      ，為異議人所不否認，並經本院調閱異議人上開違規事實
      所涉刑事案卷核閱無訛，復有屏東縣警察局屏警交字第
      V00000000 號舉發違反道路交通管理事件通知單1 紙附卷
      可稽。又受處分人因該次酒後駕車之事實，另涉犯公共危
      險之刑事案件部分，業經臺灣屏東地方法院檢察署檢察官
      以95年度偵字第5974號予以緩起訴處分確定，緩起訴期間
      為1 年（自95年12月15日起至96年12月14日止），異議人
      並應向該署指定之公益團體支付50,000元等節，則有臺灣
      高等法院被告前案紀錄表、上開緩起訴處分書各1 份在卷
      可查，堪先認定。
（二）次依刑事訴訟法第253 條之1 、第253 條之2 緩起訴處分
      之規定，係採起訴猶豫制度，允許檢察官對於被告涉犯死
      刑、無期徒刑或最輕本刑3 年以上有期徒刑以外之罪，得
      參酌刑法第57條所列事項及公共利益之維護，認為適當者
      ，予以緩起訴處分，期間為1 年以上3 年以下，以觀察被
      告有無施以刑罰之必要；而緩起訴期間屆滿，未經撤銷者
      ，緩起訴處分即與不起訴處分確定具有同一效力，同法第
      260 條著有明文。復依同法第253 條之3 規定，被告於緩
      起訴期間內故意更犯有期徒刑以上刑之罪，經檢察官提起
      公訴，或於緩起訴前，因故意犯他罪，而在緩起訴期間內
      受有期徒刑以上刑之宣告，或違背第253 條之2 第1 項各
      款之應遵守或履行事項者，檢察官得依職權或聲請撤銷緩
      起訴處分，並依法追訴；亦即在緩起訴期間內，刑事訴追
      程序仍未終局確定，最終是否會被檢察官提起公訴猶懸而
      未決，尚未具實質確定力，此時如行政機關逕為裁決，將
      使行為人同時遭受行政處罰及刑事訴追之危險，顯與行政
      罰法第26條之立法意旨相違。準此，違反行政法上義務之
      行為業經緩起訴處分之情形下，於緩起訴處分尚未實質確
      定前，亦即行為人尚未最終確定免於刑事訴追或處罰前，
      行政機關尚不得逕為與刑罰相類之行政裁罰。
（三）綜上所述，本件異議人既因同一酒後駕車之事實，同時觸
      犯刑事法律及違反行政法上義務，刑事部分並經檢察官為
      緩起訴處分確定，緩起訴期間為1 年，異議人並應向公益
      團體支付50,000元，則本件既仍在緩起訴期間內，原處分
      機關除依行政罰法第26條第1 項但書得處以其他種類之行
      政罰外，應不得逕予裁處罰鍰之處罰，是原處分機關逕於
      96年7 月31日裁處受處分人罰鍰49,500元，即有違誤，應
      由本院將原處分裁處罰鍰部分撤銷，並發回原處分機關，
      俟上開刑事案件之終局訴追結果，另為適法之處分。至原
      處分裁處異議人吊扣駕駛執照2 年及接受道路交通安全講
      習部分，乃為達成遏止酒後駕車之不法行為，維護道路交
      通用路權人之生命、身體之安全法益行政目的所必要之其
      他種類行政罰，依行政罰法第26條第1 項但書之規定，仍
      得裁處之，從而，異議人此部分之異議為無理由，應予駁
      回。
五、依道路交通管理處罰條例第87條第2 項，道路交通案件處理
    辦法第19條、第20條前段，裁定如主文。
中　　華　　民　　國　　96　　年　　10　　月　　9 　　日
                        交通法庭    法  官  李宜娟
以上正本證明與原本無異。
如不服本裁定應於收受送達後5 日內向本院提出抗告書狀敘述抗
告之理由抗告於臺灣高等法院高雄分院。
中　　華　　民　　國　　96　　年　　10　　月　　12　　日
                                    書記官  孫秀桃
